最高法院刑事判決　　　　　　　　　　　　　　　八十七年度台上字第二八五一號
　　上　訴　人　台灣高等法院檢察署檢察官
　　被　　　告　甲○○
右上訴人因被告違反槍砲彈藥刀械管制條例案件，不服台灣高等法院中華民國八十七
年三月十八日第二審判決（八十七年度上訴字第二二五號，起訴案號：台灣板橋地方
法院檢察署八十六年度偵字第一九八五六號），提起上訴，本院判決如左：
    主  文
原判決及第一審判決均撤銷。
甲○○未經許可製造可發射子彈具有殺傷力之手槍，累犯，處有期徒刑柒月。應於刑
之執行完畢或赦免後，令入勞動場所，強制工作，其期間為年。
扣案仿 WALTHER廠半自動手槍製造之改造玩具手槍壹支（管制編號00000000
00，含彈匣壹個）沒收。
    理  由
本件原判決認定被告甲○○曾於民國八十二年七月三十日因違反藥物藥商管理法案件
，經原審法院判處有期徒刑一年確定，於同年十月十九日以羈押期間折抵刑期期滿而
執行完畢；又於八十二年八月二十六日因竊盜案件，經原審法院判處有期徒刑十一月
確定，於八十四年九月二十三日執行完畢；另於八十三年十月十四日因違反藥事法案
件，經台灣板橋地方法院判處有期徒刑一年七月，於同年十二月十二日確定，嗣於八
十五年二月十七日假釋付保護管束，於八十五年十二月二十四日假釋期滿執行完畢，
竟仍不知悔改。復於八十五年十二月間某日，在臺北縣三重市○○路金國戲院附近某
店名不詳之玩具店內，以新台幣（下同）二千五百元購買仿WALTHER 廠半自動手槍之
玩具手槍一支（含彈匣一個）及子彈二顆（經鑑定不具殺傷力）後，在台北縣蘆洲鄉
○○路五十八巷十四號三樓住處，未經許可擅自將該手槍原先之塑膠槍管改換成金屬
槍管，改造成具有殺傷力之手槍，並將之藏置於桃園縣中壢市○○○街十一號二樓。
嗣於八十六年九月二十三日上午七時許，為警在上址查扣前開改造成具殺傷力之玩具
手槍一支（含彈匣一個）及子彈二顆等情。係以上開事實，業據被告供承於前揭時地
購入玩具手槍後，在其住處將之換裝成金屬槍管不諱，且前開手槍一支（含彈匣一個
）經送內政部警政署刑事警察局鑑定結果，認送鑑（管制編號0000000000
）手槍係仿WALTHER 廠半自動手槍製造之玩具手槍改造而成，槍管材質為金屬且已貫
通，機械性能良好，可擊發適用子彈，認具殺傷力，有該局八十六年九月三十日刑鑑
字第六五三二七號鑑驗通知書一紙附卷可稽，為綜合判斷，認被告上開犯行，堪以認
定，為其所憑之證據及認定之理由。並以被告所辯：該槍有損壞，伊僅係用鉛焊接，
再用鐵絲固定，並不能發射子彈，應無殺傷力云云，係事後避就圖卸之詞，不足採信
，於理由內詳予指駁說明。又以核被告所為，係犯八十六年十一月二十四日修正前之
槍（八十六年十一月二十四日修正時將「」改為同義字之「砲」）彈藥刀械管制
條例第十條第一項之未經許可製造其他可發射子彈具有殺傷力之手槍罪。查被告行為
後槍彈藥刀械管制條例已於八十六年十一月二十四日修正公布，原該條例第十條第
一項修正為第十一條第一項「未經許可，製造、販賣或運輸第四條第一款所稱其他可
發射金屬或子彈具有殺傷力之各式槍砲者，處五年以上有期徒刑，併科新臺幣一千萬
元以下罰金」。比較新舊法結果，以修正前之舊法對被告有利，依刑法第二條第一項
但書規定適用修正前行為時之舊法。再被告前於八十二年七月三十日因違反藥物藥商
管理法案件，經原審法院判處有期徒刑一年確定，於同年十月十九日以羈押日數折抵
刑期期滿而執行完畢；又於八十二年八月二十六日因竊盜案件，經判處有期徒刑十一
月確定，於八十四年九月二十三日執行完畢，有台灣板橋地方法院檢察署刑案資料查
註紀錄表及台灣高等法院檢察署刑案紀錄簡覆表各一紙附卷可稽，其於有期徒刑之執
行完畢後五年內再犯有期徒刑以上之本罪，為累犯，應依法加重其刑。因認第一審適
用修正前槍彈藥刀械管制條例第十條第一項，刑法第二條第一項但書、第十一條前
段、第四十七條、第三十八條第一項第一款，論被告以未經許可製造其他可發射金屬
或子彈具有殺傷力之仿WALTHER 廠半自動手槍（累犯）罪，審酌被告犯情及其犯罪之
動機、目的、手段、犯後之態度等一切情狀，量處有期徒刑柒月。並以扣案仿WALTHE
R 廠半自動手槍製造之改造玩具手槍一支（管制編號0000000000，含彈匣
一個）係違禁物，依法予以宣告沒收。另扣案之子彈二顆，經鑑定認不具殺傷力，既
非違禁物，或供犯罪所用或供犯罪預備之物，不予宣告沒收，其認事用法均無不合，
量刑亦屬允當，而維持第一審之判決，固非無見。惟查保安處分適用裁判時之法律，
刑法第二條第二項定有明文。又槍砲彈藥刀械管制條例已於八十六年十一月二十四日
修正公布，修正後該條例第十九條第一項規定：「犯第七條、第八條、第十條、第十
一條、第十二條第一項至第三項、第十三條第一項至第三項之罪，經判處有期徒刑者
，應於刑之執行完畢或赦免後，令入勞動場所強制工作，其期間為三年。」，此項規
定屬保安處分，自應適用新法。第一審判決以修正前槍彈藥刀械管制條例並無此項
規定，比較新舊法，自以舊法對被告有利，且依法律整體適用原則，被告既應以修正
前槍彈藥刀械管制條例第十條第一項規定論處，自不應新舊法割裂適用，而不予宣
告強制工作之保安處分，顯有違誤。原判決未予糾正，而予以維持，難謂無判決不適
用法則及適用法則不當之違法。上訴意旨執以指摘原判決違法，為有理由。因原判決
此項違誤尚不影響於事實之確定，本院可據以為判決。爰將原判決及第一審判決予以
撤銷，改判仍量處如主文所示有期徒刑七月，併依法宣告如主文所示之保安處分。扣
案仿WALTHER 廠半自動手槍製造之改造玩具手槍一支（管制編號000000000
0，含彈匣壹個）依法併予宣告沒收。
據上論結，應依刑事訴訟法第三百九十七條、第三百九十八條第一款，八十六年十一
月二十四日修正公布前槍彈藥刀械管制條例第十條第一項，槍砲彈藥刀械管制條例
第十九條第一項，刑法第十一條前段、第二條第一項但書、第二項、第四十七條、第
三十八條第一項第一款，判決如主文。
中      華      民      國    八十七    年      八      月    二十七    日
                              最高法院刑事第七庭
                                  審判長法官  董  明  霈
                                        法官  丁  錦  清
                                        法官  賴  忠  星
                                        法官  林  茂  雄
                                        法官  王  居  財
      右正本證明與原本無異
                                              書  記  官
中      華      民      國    八十七    年      九      月      二      日
